【裁判字號】    96,易,3839
【裁判日期】    970310
【裁判案由】    傷害等
【裁判全文】
臺灣板橋地方法院刑事判決              96年度易字第3839號
公  訴  人  臺灣板橋地方法院檢察署檢察官
被      告  乙○○
上列被告因傷害等案件，經檢察官提起公訴（96年度偵字第1365
0 號），本院判決如下：
    主  文
乙○○犯傷害罪，累犯，處有期徒刑陸月，如易科罰金，以新臺
幣壹仟元折算壹日。
    事  實
一、乙○○前於民國（下同）95年間，因傷害案件，經本院於95
    年7 月24日以95年度簡字第4059號判處有期徒刑3 月，如易
    科罰金，以銀元300 元折算1 日確定，95年10月30日易科罰
    金執行完畢（於本案構成累犯）。緣乙○○與甲○○（原名
    王濬樟）為友人關係，其2 人於96年5 月3 日晚間某時許，
    在甲○○位於臺北縣板橋市○○街27號住處飲酒聊天，適有
    甲○○之女友尤淑貞獨自在上開住處2 樓房間內休息。因乙
    ○○藉詞進入尤淑貞所在房間內，經尤淑貞請求後仍不離去
    ，致甲○○懷疑乙○○對其女友尤淑貞有不軌念頭，遂於96
    年5 月4 日凌晨0 時許，先請尤淑貞自行返家後，再找乙○
    ○就此事加以理論，繼而，雙方生有嚴重口角衝突，詎乙○
    ○心生不滿，於同日凌晨2 時許，基於傷害之單一犯意，接
    續以徒手毆打甲○○之頭部、臉部、手部與背部等身體部位
    ，復承前傷害犯意，持甲○○置放在上開住處且經開封具有
    殺傷力之武士刀1 把（甲○○涉犯違反槍砲彈藥刀械管制條
    例罪嫌部分，經臺灣板橋地方法院檢察署檢察官以96年度偵
    字第13650 號提起公訴，現由本院以96年度訴字第3839號同
    案審理中，另行審結），以刀背攻擊甲○○之背部及其他身
    體部位，並以刀尖刺傷其右手肘，因而造成甲○○受有頭部
    挫傷併傷口2 ×0.1 公分，臉部、頸部擦傷，右肩、背部大
    遍挫傷，右肘穿刺性傷口0.3 ×1 ×2 公分，右（手）肘、
    左前臂挫傷紅腫，左尺骨骨折等傷害。乙○○為前揭傷害行
    為後，即離開上址，並將前述武士刀丟棄在臺北縣板橋市○
    ○路○ 段8 號前某不詳水溝內。嗣於96年5 月5 日凌晨1 時
    許，警方接獲甲○○報案，並由甲○○自行提出前述具殺傷
    力之武士刀1 把，進而查悉全情。
二、案經甲○○訴由臺北縣政府警察局板橋分局報請臺灣板橋地
    方法院檢察署檢察官偵查起訴。
    理  由
一、按被告以外之人於審判外之陳述，雖不符刑事訴訟法第159
    條之1 至第159 條之4 之規定，而經當事人於審判程序同意
    作為證據，法院審酌該言詞陳述或書面陳述作成時之情況，
    認為適當者，亦得為證據；當事人、代理人或辯護人於法院
    調查證據時，知有刑事訴訟法第159 條第1 項不得為證據之
    情形，而未於言詞辯論終結前聲明異議者，視為有前項之同
    意，刑事訴訟法第159 條之5 第1 項、第2 項分別有明文；
    至所謂被告以外之人於審判外之陳述，除以言詞為之外，尚
    包括以書面作成之陳述。經查，本判決如下所引之被告以外
    之人於審判外之陳述，檢察官、被告於本院言詞辯論終結前
    均未聲明異議（參本院97年2 月25日審判筆錄第3 至4 頁）
    ，本院審酌上開證據資料製作時之情況，尚無違法不當及證
    明力明顯過低之瑕疵，亦認為以之作為證據應屬適當，故揆
    諸前開規定，爰依刑事訴訟法第159 條之5 規定，認前揭證
    據資料均有證據能力。
二、訊據被告乙○○固坦承有持用告訴人（兼被告）甲○○置放
    在家中之武士刀1 把，以刀背打告訴人之情節，惟矢口否認
    有何公訴所指故意傷害告訴人甲○○之犯行，其於警詢、偵
    查辯稱略以：是甲○○先拿武士刀要砍我，我把武士刀奪下
    後，我拿刀背打他等情云云（參96年度偵字第13650 號卷第
    5 頁【96年5 月5 日警詢筆錄】、第32頁【96年7 月4 日偵
    查筆錄】）；於本院則供述以：（對於檢察官所陳述之起訴
    事實是否認罪？）我承認檢察官起訴之犯罪事實，我是有用
    刀背傷害甲○○等詞（參本院97年1 月30日審判筆錄）；復
    辯稱：我否認檢察官所起訴之犯罪事實；我是要自衛，只是
    拿刀背打他，不打他的話，刀子被他搶回去，就會變成我被
    他殺等詞云云（參本院97年2 月25日審判筆錄）。
三、經查：
(一)、被告有如事實欄所述，接續以徒手毆打告訴人頭部、臉部、
    手部與背部等身體部位，復持本案所指具殺傷力之武士刀1
    把，以刀背攻擊告訴人背部及其他身體部位，並以刀尖刺傷
    其右手肘，致告訴人受有頭部挫傷併傷口2 ×0.1 公分，臉
    部、頸部擦傷，右肩、背部大遍挫傷，右肘穿刺性傷口0.3
    ×1 ×2 公分，右（手）肘、左前臂挫傷紅腫，左尺骨骨折
    等傷害之事實，業據證人即告訴人甲○○於警詢時指訴明確
    在卷，且於偵查中經檢察官訊問時，亦具結證述詳實，並有
    臺北縣樹林市仁愛醫院96年5 月4 日乙診字第B019142 號診
    斷證明書及96年5 月7 日甲診字第0000871 號診斷證明書各
    1 紙、告訴人甲○○受傷照片7 幀等均在卷足憑（參96年度
    偵字第13650 號卷第20頁、第36頁、第37至38頁），核與被
    告於警詢、偵查暨本院審理程序中，自陳以：其與告訴人有
    拉扯，其有持用告訴人置放在其住處且經開封具有殺傷力之
    武士刀，以刀背攻擊甲○○之背部及其他身體部位等情節，
    兩者均屬相符，是以，證人甲○○證稱被告有如事實欄所述
    傷害行為之內容，尚難認係意圖構陷被告入罪而虛捏語詞，
    自足信為真實。況且，被告於本院審理中，就本案所述具殺
    傷力之武士刀1 把其來源如何，又被告係如何得以持用該刀
    械等情，供述以：我們在3 樓喝酒、聊些刀子有的沒有的，
    甲○○說他買刀子，要拿給我看，事情經過之前作筆錄都有
    寫了等語（參本院卷97年2 月25日審判筆錄第4 至5 頁），
    核與證人即告訴人甲○○於警詢、偵查中證稱：其與乙○○
    飲酒聊天，其有拿武士刀給乙○○看等語，亦均屬一致，可
    證告訴人甲○○係因與被告飲酒聊天，偶然提及自己購得武
    士刀一事，始將該武士刀取出供被告觀看之事實。從而，被
    告辯解以：告訴人要持武士刀殺伊，伊從告訴人手上搶得武
    士刀等情詞，顯不足採為對本件被告乙○○有利之認定。
(二)、次以，被告於本院審理中供稱：（當時你把甲○○的刀子搶
    過來之後，為何還打他？）不然他搶刀子要殺我，我怎麼辦
    ，我不可能站在那邊讓他殺，我搶他的刀子又沒有殺他，只
    是警告他；（你在甲○○家，你搶刀子之後，可以離開？）
    他家我又不熟，我搶刀子之後，不可能從3 樓跳到1 樓，似
    是有樓梯，但每個樓梯都有門，我又沒有遙控器；（你跟甲
    ○○身體接觸有幾次？）什麼接觸，我們又不是同性戀，我
    不知道什麼叫接觸，我有跟他拉扯，就只是搶武士刀；（你
    們罵來罵去罵什麼？）一年多的事，我頭腦又不好，哪會記
    得等語（參本院卷97年2 月25日審判筆錄第5 頁），惟據前
    所述，告訴人取出本案具殺傷力之武士刀，實起因於其與被
    告飲酒席間交談所及，始拿取該刀械予被告觀覽，尚非如被
    告所陳，告訴人意欲持刀砍殺之；再者，被告將告訴人所有
    之武士刀持握在手後，即屬被告現時管領支配之物，若被告
    係為防止告訴人取回，當可採取其他適宜措施，如立即遠逸
    告訴人所在位置前往該住處其他樓層，或將該刀械擲棄於告
    訴人無法觸及之處，蓋因被告與告訴人有為被告藉詞進入告
    訴人女友所在房間細故肇生嚴重口角衝突前，被告方有自其
    所在之告訴人住處3 樓離開並前往2 樓樓層此一行為，因此
    ，被告對於告訴人住處樓層間進出通道方向、位置，並非全
    然不知，則被告於手中持握武士刀之際，衡諸常情，當可採
    取立即自告訴人所在現場逸去前往其他處所之作為。然而，
    被告均未為如上舉動，反以其手中握持之武士刀，攻擊告訴
    人背部及其他身體部位，並以刀尖刺傷告訴人右手肘，致使
    告訴人受有如事實欄所述傷害，據上，益證被告確有故意傷
    害告訴人之犯意，甚明。至被告於本院審理中，作出前開各
    該供述謂為自衛之情詞內容，顯係為脫免罪責而閃爍其詞，
    要無疑義。
(三)、再，證人尤淑貞於偵查時，具結證稱以：96年5 月3 日下午
    5 、6 時許，我有到甲○○位在臺北縣板橋市○○街27號家
    中；當天到現場時，一開始我沒看到乙○○，後來他來甲○
    ○家中，有跟甲○○出去一陣子，後來又回來了；他跟甲○
    ○回來後，我本來在3 樓的房間睡著了，後來他們回來，我
    就到2 樓房間去睡，因為那個房間的門鎖壞了，沒辦法鎖，
    乙○○就跑到那間房間繞來繞去，我就請他離開，他就是不
    願意離開，後來甲○○叫我回家，我就回家等語（參偵查卷
    第31至32頁），核與其在警詢中所為證述情節相符，且與證
    人即告訴人甲○○於警詢、偵查時作出之證稱內容，互核亦
    屬一致，並無出入。而被告乙○○於警詢、偵查時，亦均自
    承其有於如上時、地，進入證人尤淑貞休息所在房間內一情
    ，惟辯稱伊沒有對尤淑貞亂來云云；在本院審理中，則述以
    ：「我沒有去尤淑貞房間，我只是去照鏡子、梳頭髮，沒有
    亂來。」（參本院卷97年2 月25日審判筆錄第3 頁）、「尤
    淑貞是甲○○的女朋友。」、「我先到3 樓，但3 樓沒有鏡
    子，後來到2 樓去照鏡子、梳頭髮，尤淑貞在2 樓的房間，
    甲○○也有到2 樓的房間，不是只有我一個去。」等語（參
    同上審判筆錄第4 頁），被告就其是否有進入證人尤淑貞所
    在房間一節，先稱沒有去尤淑貞房間，旋即供陳只是去照鏡
    子、梳頭髮，沒有亂來，復陳述以：甲○○也有到2 樓房間
    ，不是只有我一個去等云云，其所為如上供述，語意反覆，
    前後不一，顯係意圖免責而作出迂迴語詞，自不足採。準此
    ，足悉被告確有如證人尤淑貞、甲○○所述，藉詞進入證人
    尤淑貞獨自所在房間內，經證人尤淑貞請求仍不離去之事實
    ，則證人尤淑貞所為前揭證述內容，均堪信屬實。
(四)、是據前述，被告乙○○與告訴人甲○○間，確有為被告藉詞
    進入告訴人女友所在房間一事肇生嚴重口角衝突，被告即基
    於傷害之犯意，接續作出如事實欄所述傷害行為，致使告訴
    人受傷；而被告首揭傷害行為，與告訴人受有如事實欄所載
    之傷害結果間，二者具有因果關係。綜上，本案事證已經積
    極明確，被告乙○○有本件所指傷害犯行，堪為認定，應依
    法論科。
四、核被告乙○○所為，係犯刑法第277 條第1 項之傷害罪。又
    被告有如事實欄所述，經本院判處罪刑並執行完畢之前科，
    ，此有本院於97年2 月25日審理辯論終結後查列之臺灣高等
    法院被告全國前案紀錄表，其於有期徒刑之執行完畢後5 年
    以內，再故意犯本件有期徒刑以上刑之罪，為累犯，應依刑
    法第47條第1 項，加重其刑。爰審酌被告乙○○之素行（前
    有傷害前科）、犯罪動機起因於藉詞進入告訴人女友獨自所
    處房內，肇致與告訴人間生有嚴重口角衝突，被告竟不思和
    平解決，反接續以徒手毆打告訴人身體，並持用具殺傷力之
    武士刀1 把，攻擊告訴人背部及其他身體部位，復以該武士
    刀之刀尖刺傷告訴人右手肘之方式，致使告訴人所受傷害之
    程度，且被告於本件犯罪後，在警詢、偵查中，以至本院程
    序進行中，供詞反覆，情詞虛蛇，顯係避重就輕，企期脫免
    罪責，欠缺悔過之心，迄未與告訴人達成和解，暨綜合偵審
    程序中之一切情狀等，酌情量處如主文所示之刑，並諭知易
    科罰金之折算標準。
五、至被告乙○○持用供為本件傷害犯行之具殺傷力之武士刀1
    把，為告訴人（兼同案被告）甲○○所有，此據被告乙○○
    、甲○○分別於警詢、偵查中均陳明在卷，並非被告乙○○
    所有；又前開物品，係作為證明同案被告甲○○涉犯違反槍
    砲彈藥刀械管制條例罪嫌之重要證物，宜由本院於同案被告
    甲○○所涉槍砲罪一案依法妥適處理，故在本案中不予宣告
    沒收。而同案被告甲○○涉犯槍砲彈藥刀械管制條例罪嫌部
    分，俟其到案後另行審結，均併此敘明。
據上論斷，應依刑事訴訟法第284 條之1 、第299 條第1 項前段
，刑法第277 條第1 項、第47條第1 項、第41條第1 項前段，刑
法施行法第1 條之1 ，判決如主文。
本案經檢察官吳文正到庭執行職務。
中    華    民    國    97    年    3     月    10    日
                        刑事第5 庭法  官  黎錦福
上列正本證明與原本無異。
如不服本判決，應於判決送達後10日內敘明上訴理由，向本院提
出上訴狀（應附繕本）， 上訴於臺灣高等法院。
                                  書記官  蔡麗春
中    華    民    國    97    年    3     月    10    日
附錄本件論罪科刑條文：
中華民國刑法第277條
（普通傷害罪）
傷害人之身體或健康者，處3 年以下有期徒刑、拘役或1 千元以
下罰金。
犯前項之罪因而致人於死者，處無期徒刑或7 年以上有期徒刑；
致重傷者，處3 年以上10年以下有期徒刑。


司法院資訊處製作；財團法人民間司法改革基金會備份。
